【裁判字號】    98,易,184
【裁判日期】    980413
【裁判案由】    違反著作權法
【裁判全文】
臺灣宜蘭地方法院刑事判決               98年度易字第184號
公  訴  人  臺灣宜蘭地方法院檢察署檢察官
被      告  甲○○
上列被告因違反著作權法案件，經檢察官聲請以簡易判決處刑（
98年度偵字第108號），本院認為不宜以簡易判決處判（98年度
簡字第132號），改依通常程序審理，判決如下：
    主  文
本件免訴。
    理  由
一、聲請簡易判決處刑意旨略以：被告甲○○明知「黃真伊」係
    晶偉股份有限公司（下稱晶偉公司）享有在臺灣地區重製、
    發行、租售等著作財產權之視聽著作，任何人未經晶偉公司
    之同意或授權，不得以移轉所有權之方式散布重製物，亦明
    知其於民國97年8月10日（處刑書誤載為97年8月11日）前之
    某日，在臺北市士林夜市，以新臺幣（下同）400元之代價
    所購得前開「黃真伊」視聽著作光碟1套係屬盜版品，竟基
    於散布前開重製物之犯意，於97年8月10日22時15分（處刑
    書誤載為97年8月11日某時），在宜蘭縣五結鄉○○路○段14
    6號住處，利用其電腦設備及ADSL寬頻網路連接網際網路至
    雅虎奇摩拍賣網站，以帳號「hayama10.12」刊登販售前開
    非法重製物之文字訊息，供不特定人下標購買。嗣於97年8
    月18日，經晶偉公司法務專員上網察覺有異，為圖蒐證，遂
    偽裝成一般顧客上網訂購得標，並於97年8月18日21時59分
    許，將價款330元（含運費）匯入甲○○在郵局所開立之帳
    號00000000000000號帳戶，甲○○確認匯款無訛後即郵寄前
    揭光碟，前揭光碟始倖免散布於外，而晶偉公司法務專員取
    得光碟確認係違法重製物，乃報警而循線查獲上情。因認被
    告甲○○涉犯著作權法第91條之1第2項、第3項之明知係侵
    害著作財產權之光碟重製物而散布罪嫌等語。
二、按案件曾經判決確定者，應諭知免訴之判決，並得不經言詞
    辯論為之，刑事訴訟法第302條第1款、第307條分別定有明
    文。此項訴訟法上所謂一事不再理之原則，關於實質上一罪
    或裁判上一罪，均有其適用（最高法院60年度台非字第77號
    判例意旨參照）。又法律上一罪之案件，無論其為實質上一
    罪（接續犯、繼續犯、集合犯、結合犯、吸收犯、加重結果
    犯）或裁判上一罪（想像競合犯及刑法修正前之牽連犯、連
    續犯），在訴訟上均屬單一性案件，其刑罰權既僅一個，自
    不能分割為數個訴訟客體。而單一案件之一部犯罪事實曾經
    有罪判決確定者，其既判力自及於全部，其餘犯罪事實不受
    雙重追訴處罰，否則應受免訴之判決（最高法院97年度台非
    字第211號裁判意旨參照）。再確定判決既判力之時點，係
    以最後審理事實法院宣示判決時為準，因最後審理事實法院
    宣示判決後始行發生之事實，非該法院所得審判，即為該案
    判決之既判力所不能及，而簡易判決因其不經言詞辯論，故
    並不經宣示判決程序，不經宣示之裁判必經合法送達始生效
    力，故應以最初送達之日期為既判力之時點。次按刑事法若
    干犯罪行為態樣，本質上原具有反覆、延續實行之特徵，立
    法時既予特別歸類，定為犯罪構成要件之行為要素，則行為
    人基於實行該罪之犯意，在密切接近之一定時間及空間內持
    續複次實行之該特定構成要件行為，倘依社會通念，於客觀
    上認為符合一個反覆、延續性之行為觀念者，於刑法評價上
    ，即應僅成立一罪，俾免有重複評價、刑度超過罪責與不法
    內涵之疑慮，例如經營、從事業務、收集、販賣、製造、散
    布等具有職業性、營業性或收集性等具有重複特質之犯罪，
    均屬包括一罪之集合犯概念（最高法院95年度台上字第1079
    號判決意旨參照）。
三、經查：
  (一)本件被告甲○○前被訴於97年8月下旬，擅自以燒錄器將采
    昌國際多媒體股份有限公司在臺灣地區享有著作財產權之「
    咖啡王子一號店」之視聽著作重製於光碟1套（共8片），並
    於97年8月20日，以賣方帳號「hayama10.12」，在雅虎奇摩
    拍賣網站上登載販賣該重製之盜版影音著作，供不特定人下
    標，嗣於97年8月21日，執行網路巡邏之員警透過上開拍賣
    網頁，以350元價格向甲○○訂購該套光碟，並將價金匯入
    指定之宜蘭郵局帳號00000000000000號帳戶內，甲○○再以
    郵寄方式將該套光碟寄予員警而查獲，所涉著作權法第91條
    第3項之意圖銷售而擅自以重製於光碟之方法侵害他人之著
    作權罪嫌，業經本院以97年度宜簡字第580號判處有期徒刑6
    月，如易科罰金，以1,000元折算1日，緩刑2年確定在案，
    此有本院97年度宜簡字第580號判決1份、臺灣高等法院被告
    前案紀錄表1份附卷可稽，並經本院調取上開卷宗核閱無誤
    。
  (二)而被告就本案檢察官聲請簡易處刑之犯罪事實，於警詢、偵
    查中均坦承不諱，惟被告表示其係將販賣上開「咖啡王子一
    號店」、「黃真伊」光碟訊息，刊登在同一拍賣網站等語。
    查本案聲請簡易判決處刑書所載被告犯罪時間97年8月10日
    至97年8月18日，與前案犯罪時間即97年8月20日至97年8月2
    1日甚為緊接，且亦在前案簡易判決最初送達被告之日即98
    年1月6日前。再參酌警方於本案、前案蒐證時自網路列印之
    拍賣網頁資料、交易紀錄，顯示被告均係在雅虎奇摩拍賣網
    站以帳號「hayama10.12」刊登販售本案及前案之非法重製
    物，並提供相同之宜蘭郵局帳號00000000000000號帳戶作為
    顧客匯款之用，此有網路拍賣資料2份、自動櫃員機交易明
    細表2紙在卷足憑，堪認被告應係基於營利之單一目的，在
    密集期間內，以同一方式，販賣散布盜版之「黃真伊」光碟
    、擅自重製之「咖啡王子一號店」光碟，顯然具有反覆、延
    續實行之特徵，在行為概念上，縱有多次販賣散布之舉措，
    仍應評價認係包括一罪之集合犯。
  (三)從而，本案聲請簡易判決處刑之犯行，顯與前案被告明知係
    侵害著作權之光碟重製物而散布之低度行為有集合犯之包括
    一罪關係，而應為前案確定判決既判力效力所及，依照上開
    說明，本件即應諭知免訴之判決。
四、據上論斷，應依刑事訴訟法第302條第1款、第307條，判決
    如主文。
中    華    民    國    98    年    4     月    13    日
                  刑事第三庭法  官  蘇錦秀
以上正本證明與原本無異。
如不服本判決應於收受送達後十日內向本院提出上訴書狀，並應
敘述具體理由；其未敘述上述理由者，應於上訴期間屆滿後二十
日內向本院補提理由書(均須按他造當事人之人數附繕本)「切勿
逕送上級法院」。
                            書記官  劉晨輝
中    華    民    國    98    年    4     月    14    日


司法院資訊處製作；財團法人民間司法改革基金會備份。
